臺灣臺北地方法院民事判決　　　　　　　　　　　　九十一年度訴字第六五八二號
　　原　　　告　乙○○
　　訴訟代理人　呂金貴律師
　　被　　　告　丁○○
　　　　　　　　丙○○
　　共　　　同
　　訴訟代理人　葉大殷律師
　　　　　　　　賴中強律師
　　　　　　　　張勝傑律師
右當事人間返還不當得利事件，本院於民國九十三年八月三日言詞辯論終結，判決如
左：
    主  文
被告丁○○應給付新台幣捌仟陸佰柒拾伍元予原告及其他共有人，及自民國九十二年
一月三十一日起至清償日止，按年息百分之五計算之利息，及自民國九十二年一月三
十一日起至清償日止，按日給付原告及其他共有人新台幣伍元。
被告丙○○應給付新台幣參萬肆仟陸佰玖拾柒元予原告及其他共有人，及自民國九十
二年一月三十一日起至清償日止，按年息百分之五計算之利息，及自民國九十二年一
月三十一日起至清償日止，按日給付原告及其他共有人新台幣壹拾玖元。
被告丁○○應給付原告新台幣肆萬參仟捌佰捌拾捌元，及自民國九十二年一月三十一
日起至清償日止，按年息百分之五計算之利息，及自民國九十二年一月三十一日起至
清償日止，按日給付原告新台幣壹拾玖元。
被告丙○○應給付原告新台幣壹拾壹萬捌仟陸佰伍拾壹元，及自民國九十二年一月三
十一日起至清償日止，按年息百分之五計算之利息，及自民國九十二年一月三十一日
起至清償日止，按日給付原告新台幣陸拾肆元。
原告其餘之訴及假執行之聲請均駁回。
訴訟費用由被告丁○○負擔十分之一，被告丙○○負擔十分之四，餘由原告負擔。
本判決第一項、第二項、第三項、第四項得假執行，但於假執行程序實行前，就第一
項、第三項被告丁○○分別以新台幣捌仟陸佰柒拾伍元、新台幣肆萬參仟捌佰捌拾捌
元；就第二項、第四項被告丙○○分別以新台幣參萬肆仟陸佰玖拾柒元、新台幣壹拾
壹萬捌仟陸佰伍拾壹元為原告預供擔保後，得免假執行。
    事實及理由
一、原告聲明：(1)被告丁○○、丙○○應連帶給付原告及其他共有人新台幣（下同）
    一十八萬二千九百一十元，及自起訴狀繕本送達之翌日起至清償日止，按年息百
    分之五計算之利息；並另自起訴狀繕本送達之翌日起，按每日一百元計算連帶清
    償原告及其他共有人。(2)被告丁○○應給付原告一百二十五萬九千二百二十九元
    ，及自起訴狀繕本送達之翌日起至清償日止，按年息百分之五計算之利息；並另
    自起訴狀繕本送達之翌日起，按每日六百九十元計算給付原告。(3)被告丙○○應
    就前項之請求連帶給付原告一百一十四萬五千零七十七元，及自起訴狀繕本送達
    之翌日起至清償日止，按年息百分之五計算之利息；並另自起訴狀繕本送達之翌
    日起，按每日新台幣六百二十七元計算連帶給付原告。(4)願供擔保請准宣告假執
    行。並陳述：
  (1)如附表一所示六筆土地，其中三一四、三一五地號土地原告為共有人之一，而三
    二二、三二三、三四○、三四一地號土地則為原告所有（原告之所有權應有部分
    比例詳如附表一所示），被告丁○○所有門牌台北市○○區○○街一二二號一樓
    房屋坐落上述六筆土地上，面積一○五．四六平方公尺；被告丙○○所有同一棟
    建物二、三、四樓及頂樓增建未辦登記房屋亦坐落上述六筆土地上，每一樓層面
    積為九六．四一平方公尺。被告使用原告上開土地，為不當得利，爰請求被告分
    別返還不當得利：
    如附表一所示系爭六筆土地，其中台北市○○區○○段三小段三一四地號面積
      二二平方公尺，原告權利持分二二分之七、訴外人甲○○權利持分二二分之十
      五；同段三一五地號面積五平方公尺，原告權利持分三分之二、訴外人施進富
      權利持分六分之一、訴外人陳財文權利持分十二分之一、訴外人張嫦媛權利持
      分十二分之一；同段三二二地號面積五平方公尺，同段三二三地號面積八平方
      公尺，同段三四○地號面積二二平方公尺，同段三四一地號面積六五平方公尺
      ，原告有所有權全部權利。而被告丁○○所有門牌台北市○○區○○街一二二
      號房屋無權使用上述六筆土地，面積有一○五．四六平方公尺 (其中使用三一
      四地號面積八．一一平公尺公尺、三一五地號面積五平方公尺、三二二地號面
      積五平方公尺、三二三地號面積五．三四平方公尺、三四○地號面積一七．○
      一平方公尺、使用三四一地號面積六五平方公尺）；被告丙○○所有之建物門
      牌台北市○○區○○街一二二號二樓、三樓、四樓及頂樓增建未登記增建之房
      屋亦使用該六筆土地，每一樓層面積有九六．四一平方公尺（其中使用三一四
      地號面積八．一一平公尺公尺、三一五地號面積五平方公尺、三二二地號面積
      五平方公尺、三二三地號面積三．八○平方公尺、三四○地號面積九．五○平
      方公尺、使用三四一地號面積六五平方公尺）。
    該六筆土地於八十九年七月之公告地價三一四地號、三一五地號、三二二地號
      、三四一地號四筆土地每平方公尺均為四萬三千六百元、三二三地號公告地價
      每平方公尺為四萬零五百六十三元、三四○地號公告地價每平方公尺為三萬九
      千一百八十二元。依土地法第九十七條第一項規定，城市地方房屋之租金，以
      不超過土地及其建築物申報總價額年息百分之十為限，及平均地權條例第十六
      條前段規定，即舉辦規定地價或重新規定地價時，土地所有權人未於公告期間
      申報地價者，以公告地價百分之八十為其申報地價之規定，請求被告分別按占
      用面積公告地價百分之八十 (即申報地價)之總額，再依年息百分之八計算之
      不當得利如左：
      １按三一四地號及三一五地號兩筆土地 (按該兩筆土地為原告與他人共有，被
        告二人所使用該兩筆土地之面積均相同)，返還原告及其他共有人溯及五年
        之時間，按占用面積公告地價百分之八十 (即申報地價)之總額，依年息百
        分之八計算之不當得利，即請求被告丁○○、丙○○應連帶給付原告及其他
        共有人一十八萬二千九百一十元整及自起訴狀繕本送達之翌日起至清償日止
        按年息百分之五計算之利息；並自起訴狀繕本送達之翌日起至清償日止按每
        日一百元計算連帶清償原告及其他共有人，即請求如訴之聲明一之判決。
      ２請求被告丁○○就三二二、三二三、三四○及三四一地號四筆土地 (按該四
        筆土地均為原告全部所有），返還原告按占用面積公告地價百分之八十（即
        申報地價）之總額，依年息百分之八計算，共一百二十五萬九千二百二十九
        元及自起訴狀繕本送達之翌日起至清償日止，按年息百分之五計算之利息；
        並另就三二二、三二三、三四○、三四一地號四筆土地，自起訴狀繕本送達
        之翌日起按每日六百九十元計算給付原告，即請求如訴之聲明二之判決。
      ３請求被告丙○○就三二二、三二三、三四○及三四一地號四筆土地 (按該四
        筆土地均為原告全部所有），返還原告按占用面積申報地價總額年息百分之
        八計算，共一百一十四萬五千零七十七元及自起訴狀繕本送達之翌日起至清
        償日止，按年息百分之五計算之利息；並另就三二二、三二三、三四○及三
        四一地號四筆土地，自起訴狀繕本送達之翌日起按每日六百二十七元計算連
        帶給付原告，即請求如訴之聲明三之判決。
      ４被告二人無權占有使用系爭土地為不當得利，但因被告所有之房屋係為同一
        棟之建築物，即被告丁○○所有台北市○○區○○街一二二號為一樓之房屋
        ，被告丙○○所有之台北市○○區○○街一二二號為二樓、三樓、四樓及頂
        樓之房屋，所占用之土地均屬相同，僅占用面積不同，性質上為不可分之關
        係，屬不真正連帶之債務關係，被告應負連帶返還義務；況渠二人之使用系
        爭土地，亦屬侵權行為之法律關係範圍，而「數人共同不法侵害他人之權利
        者，連帶負損害賠償責任」，乃為民法第一百八十五條之規定，故原告亦得
        併為主張渠二人應就侵害原告權利負連帶賠償責任。
  (2)據證人李廖色在另案（本院九十二年度重訴字第一八六五號）證稱被告母親鄭曾
    玉英曾向原告借錢未還並要將土地過戶給被告，據其證言應可證明被告母親鄭曾
    玉英與原告間確有借貸關係及將土地過戶抵債等之事實。台灣高等法院七十年度
    上易字第二四四三號刑事判決，所認定虛偽買賣及使公務員登載不實之土地僅為
    台北市○○區○○段三小段三一四地號及同段三四一地號兩筆土地，不包括其他
    地號土地在內；且鄭曾玉英與原告在該刑案自始均一致表示確有買賣不動產之事
    實，並否認有偽造買賣契約情事。鄭曾玉英會將該兩筆土地移轉登記予原告名下
    ，乃因鄭曾玉英向原告借款二百五十萬元未還，故以該兩筆土地過戶抵債。該兩
    筆土地之過戶手續是在訴外人游昭文聲請查封拍賣之前已開始進行並由鄭曾玉英
    委託代書辦理，僅因辦理申報土地現值等過程中，突然經游昭文聲請查封拍賣而
    無法繼續進行；直至鄭曾玉英與游昭文和解後，始能於塗銷查封登記之同日向台
    北市建成地政事務所聲請辦理移轉之登記，此項事實未經刑事庭法官詳查，致使
    鄭曾玉英與原告被判刑六月，得易科罰金確定，實屬冤枉。另鄭曾玉英與原告在
    該刑事案或其他任何場合中，從未表示該二筆土地是以「信託」之關係辦理登記
    者，甚且鄭曾玉英在刑案判決確定後迄今將近二十二年間亦從未主張為信託關係
    而向原告終止信託關係並請求返還該二筆土地之所有權，可見該二筆土地自始二
    人確實是過戶抵債之關係辦理移轉登記，故被告所辯「土地信託登記於原告名下
    」云云，實屬毫無理由。原告已否認該二筆土地之移轉登記有信託關係存在，被
    告等如仍主張該二筆土地是以「信託」之關係辦理登記，自應依法舉證證明鄭曾
    玉英與原告間有如何之「特定信託目的」關係存在？即信託之本旨究為如何？其
    受益人為誰？原告應如何為受益人之利益或為特定之目的而管理或處分信託財產
    等之事實，如被告不能舉證證明時，即屬空言。
  (3)信託行為在受託人未將受託財產移還信託人前，受託人仍屬法律上之所有權人。
    系爭土地縱如被告主張是渠母親鄭曾玉英信託登記予原告之名義者，在受託人未
    將受託財產移還信託人以前，殊不能謂受託人非法律上所有權人或該受託財產仍
    為信託人所有，故原告在移還系爭土地之前，仍得以所有權人之立場，對被告或
    任何人主張權利；更何況被告二人是主張該「信託」關係存在於鄭曾玉英與原告
    之間，則在原告未將受託財產移還信託人以前，原告自得以所有權人對被告二人
    主張權利。
  (4)被告所稱系爭土地是其母鄭曾玉英所有及其所敘明相關土地取得經過之情形，原
    告均否認之。前揭刑事訴訟期間，除鄭曾玉英為游昭文之債務人外，系爭三二二
    、三二三、三四○及三一五地號土地所有人均非游昭文之債務人，若為避免再遭
    查封，該三二二、三二三、三四○及三一五地號四筆土地根本不必辦理移轉登記
    ，即不移轉或逕移轉登記予被告二人名下，應是最好選擇，且如原告與鄭曾玉英
    、甲○○或吳富子、吳文雄等人間無買賣之關係，何以系爭土地登記給原告而鄭
    曾玉英與原告又未簽訂任何書面「信託」契約，以作為日後之憑據？系爭華江段
    三小段三四一、三一四、三二二、三二三、三四○及三一五地號土地登記簿謄本
    之記載，其中三四一、三一四兩筆土地明載是由原告於六十九年八月二十八日以
    「買賣」之原因向鄭曾玉英買受並於同年十月二十九日登記移轉取得全部之權利
    ；而三二二、三二三及三四○地號三筆土地則明載是由原告於七十年六月二十二
    日以「買賣」之原因向甲○○買受並於同年八月十日登記移轉取得全部之權利；
    三一五地號土地則明載由原告於七十年六月二十二日以「買賣」之原因向吳富子
    、吳文雄買受並於同年八月十日登記移轉取得持分三分之二之權利；則依「土地
    登記之公信力」而言，該等土地當然是由原告以「買賣」之原因所買受，顯見被
    告上開辯解，毫無理由。
  (5)系爭土地之原有權狀由鄭曾玉英保管及其代繳土地稅之理由，且系爭土地自民國
    八十六年起鄭曾玉英即不再代繳地價稅。價稅繳款書可稽 (請參閱原告所提證九
    )，故被告上開所稱與事實不盡符合。
二、被告聲明：(1)原告之訴及假執行之聲請均駁回。(2)願供擔保請准宣告免假執行。
　　並陳述：
　(1)系爭土地乃被告丁○○及丙○○之母鄭曾玉英所有，於六十九年間鄭曾玉英因與
    訴外人游昭文間有債務糾紛，為避免系爭土地遭渠聲請法院查封拍賣，乃將系爭
    土地信託登記於原告名下，原告與鄭曾玉英因此均遭檢察官以其觸犯刑法第二百
    十四條之使公務登載不實罪等提起公訴，經本院刑事庭及台灣高等法院刑事庭審
    理後判處六個月徒刑確定，系爭土地雖信託登記於原告名下，惟全部所有權狀正
    本均由鄭曾玉英保管，且系爭土地自七十年起，其地價稅即由鄭曾玉英及被告等
    人負責繳納，直至原告提起本件訴訟前，原告未曾繳付過任一期之地價稅。若系
    爭土地為原告所有，原告怎可能二十餘年從未曾繳交任何地價稅？又若系爭房屋
    早於六十三年即已坐落於系爭土地上，若系爭土地果係原告於六十九年間向鄭曾
    玉英所買受，就坐落土地上之房屋，怎可能於二十餘年來均未曾主張任何權利，
    於今始突然向被告請求給付不當得利？
　(2)系爭土地共計六筆，其中華江段三小段三四一、三一四地號之土地原為被告之母
    鄭曾玉英所有，華江段三小段三二二、三二三、三四○地號之土地原為訴外人甲○○所有，華江段三小段三一五地號之土地原為吳富子、吳文雄等人所有。系爭
    房屋於六十一、六十二年間興建時，因六筆土地中僅有華江段三小段三四一、三
    一四地號之土地臨大理街，相關土地所有權人為使各人所建房屋均能方整臨街，
    乃相互進行交易，亦即甲○○向鄭曾玉英購買臨大理街之三一四地號土地持分計
    二十二分之十五，鄭曾玉英則向甲○○購買位於三四一地號後方未能臨街之三二
    二、三二三及三四○地號之土地，並向吳富子等人購買三一五地號土地之持分計
    三分之二。前述土地交易之變更登記事宜，相關當事人均委由代書林在福處理，
    惟林在福不知何故，竟延至六十八年間仍未辦妥變更登記事宜，當時鄭曾玉英因
    與訴外人游昭文間之債權債務糾紛，致當時仍在鄭曾玉英名下之華江段三小段三
    四一、三一四地號之土地全遭法院查封，其後地政機關因法院撤銷查封而於六十
    九年十月二十日塗銷查封登記時，鄭曾玉英為避免相關不動產再遭查封，乃於同
    日將前述名下土地信託予原告，因而登記為原告名下之土地。系爭土地之相關交
    易人歷經前述查封事件後始驚覺各方於六十三年間所為之交易尚未完成變更登記
    程序，於七十年間方才進行各項變更登記，故訴外人甲○○雖係向鄭曾玉英購買
    系爭華江段三小段三一四地號土地之持分，惟在登記簿上所顯現者卻係由原告將
    該部分持分移轉登記予甲○○，另鄭曾玉英向甲○○所購買之華江段三小段三二
    二、三二三及三四○地號之土地，以及向吳富子等人購買之華江段三一五地號土
    地之持分計三分之二土地，則同樣基於避免再遭查封之考量，仍信託予原告，並
    登記於其名下。
　(3)前述事實經過除有土地登記謄可稽及刑事判決可稽外，尚有下述事證足供證明：
　　訴外人甲○○於鈞院九十二年一月三十日準備程序期日到庭陳稱：「我在民國六
    十一、二年蓋房子的時候，土地是向鄭曾玉英購買，實際上過戶是在七十年辦理
    ，購買的地號是華江段三小段三一四地號」，此等陳述內容，核與前述事實經過
    相符。由前述事實經可知，系爭土地之相關交易乃存在於鄭曾玉英、甲○○及吳
    富子等人之間，至原告除因鄭曾玉英為避免債權人查封而受託成為相關土地之登
    記名義人外，自始至終均與系爭土地之無涉，七十年度易字第二九八八號刑事判
    決及台灣高等法院上易字第二四四三號刑事判決詳為審理調查後所認定之事實，
    即：乙○○與鄭曾玉英間並未就系爭土地成立買賣契約，原告亦未曾給付任何買
    賣價款予鄭曾玉英等節，均與前述事實經相符。
　(4)除前述華江段三小段三一四地號及同段三四一地號之兩筆土地外，由被證六號及
    被證七號之土地登記謄本可知，系爭華江段三小段三二二、三二三、三四０地號
    之土地係由甲○○移轉登記予原告，系爭華江段三一五地號之土地則由吳富子及
    吳雄等人移轉登記予原告，惟查甲○○、吳富子等人與原告迄今仍不相識，且從
    未與原告有土地交易，甲○○及吳富子出售該等土地之對象為鄭曾玉英，若非鄭
    曾玉英將該等土地信託予原告，原告如何成為該等土地之登記名義人？且系爭華
    江段三小段三一四地號土地之持分二十二分之十五雖係甲○○向鄭曾玉英所購買
    ，惟該等土地持分之移轉登記過程卻係由鄭曾玉英先移轉登記予原告，再由原告
    移轉登記予甲○○，若如原告所主張，系爭土地係由其向鄭曾玉英所買受，則原
    告如何解釋其於取得此等土地後為何又移轉登記予甲○○？
　(5)系爭土地之所有權狀於完成過戶登記手續後一直由鄭曾玉英持有，此為原告所不
    爭執，若系爭土地果真係原告買受取得，何以包括由鄭曾玉英移轉登記予原告之
    土地（華江段三小段三一四、三四一地號）及由甲○○、吳富子等人移轉登記予
    原告之土地（華江段三小段三二二、三二三、三四０及三一五地號）之所有權狀
    均由鄭玉英持有？由此足見系爭土地確係鄭曾玉英所有，原告僅係因信託關係而
    成為系爭土地之登記名義人而已。
三、兩造不爭執之點：
  (1)依卷附之土地登記謄本所示（見本院卷第八頁至第十六頁），如附表一所示系爭
    六筆土地，其中台北市○○區○○段三小段三一四地號面積二二平方公尺，原告
    所有權應有部分為二二分之七、訴外人甲○○所有權應有部分為二二分之十五；
    同段三一五地號面積五平方公尺，原告所有權應有部分為三分之二、訴外人施進
    富所有權應有部分為六分之一、訴外人陳財文所有權應有部分為十二分之一、訴
    外人張嫦媛所有權應有部分為十二分之一；同段三二二地號面積五平方公尺，同
    段三二三地號面積八平方公尺，同段三四○地號面積二二平方公尺，同段三四一
    地號面積六五平方公尺，原告有所有權全部權利。故依土地登記謄本記載，原告
    有前述之土地所有權（及共有權）。
  (2)被告丁○○所有門牌台北市○○區○○街一二二號房屋（一樓，建號二九五三號
    ）占有使用上述六筆土地，面積有一○五．四六平方公尺 (其中使用三一四地號
    面積八．一一平公尺公尺、三一五地號面積五平方公尺、三二二地號面積五平方
    公尺、三二三地號面積五．三四平方公尺、三四○地號面積一七．○一平方公尺
    、使用三四一地號面積六五平方公尺）；被告丙○○所有之建物門牌台北市○○
    區○○街一二二號二樓、三樓、四樓及頂樓增建未登記增建之房屋亦使用該六筆
    土地，每一樓層面積有九六．四一平方公尺（建號二九五四、二九五五、二九五
    六、三六九二號，其中使用三一四地號面積八．一一平公尺公尺、三一五地號面
    積五平方公尺、三二二地號面積五平方公尺、三二三地號面積三．八○平方公尺
    、三四○地號面積九．五○平方公尺、使用三四一地號面積六五平方公尺），有
    建物登記謄本附卷可參（見本院卷第十七頁至第二一頁）及地政事務所土地複丈
    成果圖足稽（附圖所示）。
四、按「當事人主張有利於己之事實者，就其事實有舉證之責任。但法律別有規定，
    或依其情形顯失公平者，不在此限」民事訴訟法第二百七十七條定有明文。當事
    人就對於自己有利之事實應負舉證之責任。本件原告主張如附表一所示六筆土地
    均其所有，被告二人之房屋係無權占有，依不當得利及共同侵權行為之規定，請
    求被告二人連帶返還不當得利，惟為被告所否認。被告抗辯前揭六筆土地係被告
    之母鄭曾玉英所有，僅信託登記原告名義，原告非真正所有權人，無權請求不當
    得利等語置辯。故本件訴訟首要之爭點，在於前揭六筆土地，所有權人是否屬於
    原告？或者是否為被告之母鄭曾玉英所有，僅信託登記予原告名下？依舉證責任
    分配之原則，應由兩造當事人分別就有利於己之事實，負擔舉證之責任。經查：
  (1)就前揭三一四、三四一地號之部分：
    被告之父鄭國慶積欠游昭文三十五萬元，游昭文聲請本院民事執行處就鄭曾玉
      英所有之前揭三一四、三四一地號土地實施假扣押，本院民事執行處六十九年
      民執洪字第五四七號定期於六十九年四月一日拍賣，嗣又改於同年九月二日拍
      賣。鄭曾玉英於六十九年八月十九日要求和解，願分期清償，於八月二十六日
      先付五萬，其間即與原告就上開土地訂立虛偽買賣契約，一方面請游昭文撤回
      執行聲請。游昭文之代理人聲請撤回，法院民事執行處於六十九年十月二十日
      函請地政事務所啟封，鄭曾玉英即於同日向地政事務所聲請移轉所有權登記予
      原告，使地政事務所公務員將此不實事項登載於職務上所掌之公文書，足以生
      損害於地政管理及游昭文。鄭曾玉英及原告即因此犯使公務員登載不實罪，經
      處有期徒刑六個月，得易科罰金確定，有本院七十年度易字第二九八八號、台
      灣高等法院七十年度上易字第二四四三號刑事判決附卷可參（見本院卷第四七
      頁至第五一頁）。
    前揭刑事卷已因保存年限屆滿而銷燬，雖然無卷證資料可考，惟前揭二審法院
      於判決理由中，已詳盡交代其認定鄭曾玉英、原告間係訂立虛偽買賣契約之理
      由，其認為鄭曾玉英、原告均聲稱係因為原告借給鄭曾玉英二百五十萬元，以
      台北市○○路○段七五巷十七號四樓之二房地設定抵押權予原告，然中華路二
      段七五巷十七號四樓之二房地之抵押債務人為鄭素珠，並非鄭曾玉英或鄭國慶
      ，不能證明該抵押權之設定與鄭曾玉英有何關係。再則，鄭曾玉英與原告訂立
      之土地所有權移轉契約書價款交付方式記載「俟登記完畢後一次付清」，卻於
      前揭刑事判決前原告均未給付價款予鄭曾玉英，而中華路房地之抵押債務人為
      鄭素珠，原告不能將先前抵押債權逕予折抵買賣價金，此有前揭刑事判決理由
      可按。以今日物價而言，二百五十萬元並非小數目字，更何況是在六十九年、
      七十年間更是一筆龐大數字，究竟是匯款、開票據給付、或者以現金支付，均
      有疑義，而本院數次要求原告提出借款予鄭曾玉英之單據、借據，或者匯款資
      料，其均無法提供，原告主張係以二百五十萬元債務抵償買賣價款云云，難信
      為真實。
    綜上所述，就前揭三一四、三四一地號土地，先前鄭曾玉英、原告已因為躲避
      債權人游昭文聲請法院拍賣之強制執行程序，而訂立虛偽買賣契約，使公務員
      登載不實，而被法院判處有期徒刑確定，原告並無其他積極事證資料，足以推
      翻前揭刑事判決之認定，即不能認定其與鄭曾玉英間買賣行為為真正，無法認
      定為真正所有權人，其就此部分請求不當得利及侵權行為云云，為無理由，應
      予駁回。
  (2)就前揭三一五、三二二、三二三、三四○地號之部分：
    按「依本法所為之登記，有絕對效力」土地法第四十三條定有明文。本件三一
      五、三二二、三二三、三四○地號四筆土地，係在七十年八月十日以「買賣」
      為原因移轉所有權登記予原告，斯時前揭刑事訴訟尚在進行中（該二審刑事判
      決係七十年八月三十一日宣判），如果不是出於真意而移轉所有權，鄭曾玉英
      及原告不會甘冒加重刑事責任之危險，而移轉四筆土地所有權。且被告所辯其
      母鄭曾玉英係為避免被債權人游昭文拍賣而移轉所有權，此一逃避追償之目的
      也不存在，並不足以說明何以欲移轉四筆土地所有權予原告。此四筆土地移轉
      所有權之原因行為即買賣行為並沒有經過民、刑事訴訟而認為虛偽無效，依土
      地法第四十三條規定，其登記有絕對效力。本件被告抗辯：原告取得土地係因
      信託關係，為有利於己之事實，應由被告舉證證明信託關係存在。惟按信託，
      係指委託人將財產權移轉或為其他處分，使受託人依信託本旨，為受益人之利
      益或為特定之目的，管理或處分信託財產之關係，信託法第一條定有明文，故
      信託有為受益人利益或特定目的存在。被告抗辯系爭四筆土地信託目的在於避
      免土地遭債權人游昭文查封拍賣，但此係為避免財產被查封，已不符信託目的
      。
    被告另抗辯信託關係存續期間系爭土地之地價稅由被告、鄭曾玉英負責繳納等
      情，惟據被告提出之單據（見本院卷第一○三頁至第一○七頁），僅提出自七
      十七年起至八十五年間之地價稅繳款書為證，其餘時間則無繳款單據，實不足
      以證明所有時間之地價稅均係由被告繳款。且代繳地價稅之原因甚多，並不一
      定就是信託土地為原因。
    承辦系爭土地所有權移轉之土地代書林在福已亡故，無法到庭證述土地信託登
      記予原告。另證人李廖色在兩造另案由鄭曾玉英請求原告返還土地之訴訟中（
      本院九十二年度重訴字第一八六五號），雖然證稱：「（兩造間有一個金錢借
      貸之事，妳是否清楚？）答：我知道，是我介紹原告向被告借錢的，時間已經
      很久，記不得，是我在原告那裡做了兩年多以後，才帶原告向被告借，當初借
      了五十多萬，後來第二次又借，前後兩次共借了一百多萬元」、「第一次借的
      錢沒有還錢，被告還向我要原告還錢，我就去向原告說借錢要還錢，但最後沒
      有還」、「第二次借的錢也都沒有還」「（用土地設定抵押是何時？）答：那
      時我已經離開原告處，她己經沒有錢僱用我了，用土地抵債也是以後的事，我
      已經沒有在那裡做了」等語（見該案九十三年四月二十六日訊問筆錄）。據此
      證言，證人李廖色並不清楚確切之借款金額，而且其在用土地設定抵押權時，
      已離開被告處所，對於以後發生之事情也不清楚，故證人李廖色之證言，並不
      能證明兩造間有信託關係存在，其證人對釐清本案之事實關係，並沒有助益。
    綜上所述，本件被告抗辯四筆土地移轉所有權登記，係其母鄭曾玉英信託登記
      在原告名下云云，惟其並無法提出其他積極證據足資證明其母鄭曾玉英與原告
      間有信託關係存在，此項抗辯不足採信。原告依土地法第四十三條之規定，仍
      為此四筆土地之所有權人。
五、按無法律上之原因而受利益，致他人受損害者，應返還其利益；不當得利之受領
    人其所受利益依其性質或其他情形不能返還者，應償還其價額，民法第一百七十
    九條前段、第一百八十一條分別定有明文。被告二人所有之房屋占有原告所有之
    三一五、三二二、三二三、三四○地號土地，受有占有使用之利益，即無法律上
    原因，原告亦因而未能獲得此部分之利益，受有損害，原告自得依不當得利之法
    律關係，請求被告返還其無法律上原因所受之利益。惟本件被告所受之利益係使
    用收益原告所有之系爭土地，已如前述，此一利益，依其性質顯難以原狀（即系
    爭房屋於被告占用期間之使用收益）返還，揆諸前揭規定，自應返還其價額。再
    按，城市房屋之租金，以不超過土地及其建築物申報總價年息百分之十為限，土
    地法第九十七條第一項定有明文。經查：系爭土地坐落台北市○○區○○街，臨
    近台北市西門商圈，為相當繁華區域，衡諸系爭土地周邊環境，交通便利，生活
    機能、商業繁榮程度等狀況，原告請求以系爭土地申報地價年息百分之八計算租
    金，本院認為應以系爭土地申報地價年息百分之五計算為適當。又查租金之各期
    給付請求權，因五年間不行使而消滅，民法第一百二十六條定有明文，是依前揭
    說明，本件原告係於九十一年十二月十一日起訴，往前推算五年，即自八十六年
    十二月十二日起至九十一年十二月十一日止。查系爭三一五、三二二地號之土地
    ，八十六年七月起至八十九年六月底止之公告地價為每平方公尺四萬三千二百元
    ，八十九年七月起至九十二年十二月止之公告地價為每平方公尺四萬三千六百元
    ，九十三年一月起公告地價為每平方公尺四萬三千六百元。系爭三二三地號之土
    地，八十六年七月起至八十九年六月底止之公告地價為每平方公尺四萬零三百一
    十三元，八十九年七月起至九十二年十二月止之公告地價為每平方公尺四萬零五
    百六十三元，九十三年一月起公告地價為每平方公尺三萬九千九百二十五元。系
    爭三四○地號之土地，八十六年七月起至八十九年六月底止之公告地價為每平方
    公尺三萬九千元，八十九年七月起至九十二年十二月止之公告地價為每平方公尺
    三萬九千一百八十二元，九十三年一月起公告地價為每平方公尺三萬八千二百五
    十五元，此有公告地價查詢表附卷可參，依平均地權條例第十六條之規定，應以
    公告地價之百分之八十為申報地價，是以被告二人分別應返還之不當得利數額，
    計算式如下：
  (1)被告丁○○占用三一五地號土地（一二二號一樓）：
    自八十六年十二月十二日起至八十九年六月三十日：
      43200元×80％×5平方公尺×5％×（930/365）日×1/5（占用一樓層）＝
      4403元（元以下四捨五入）
    自八十九年七月一日起至九十一年十二月十一日：
      43600元×80％×5平方公尺×5％×（894/365）日×1/5（占用一樓層）＝
      4272元（元以下四捨五入）
      小結：4403元＋4272元＝8675元
    自起訴狀繕本送達翌日起（即九十二年一月三十一日）至清償日止，按日給付
      原告及其他共有人：
      43600元×80％×5平方公尺×5％×（1/365）日×1/5（占用一樓層）＝
      5元（元以下四捨五入）
   小結：就三一五地號土地，被告丁○○應給付原告及其他共有人八千六百七十
     五元，及自九十二年一月三十一日起至清償日止，按年息百分之五計算之利息
     ，及自九十二年一月三十一日起至清償日止，按日給付原告及其他共有人五元
     。
  (2)被告丙○○占用三一五地號土地（一二二號二、三、四樓及頂樓）：
    自八十六年十二月十二日起至八十九年六月三十日：
      43200元×80％×5平方公尺×5％×（930/365）日×4/5（占用四樓層）＝
      17611元（元以下四捨五入）
    自八十九年七月一日起至九十一年十二月十一日：
      43600元×80％×5平方公尺×5％×（894/365）日×4/5（占用一樓層）＝
      17086元（元以下四捨五入）
      小結：17611元＋17086元＝34697元
    自起訴狀繕本送達翌日起（即九十二年一月三十一日）至清償日止，按日給付
      原告及其他共有人：
      43600元×80％×5平方公尺×5％×（1/365）日×4/5（占用一樓層）＝
      19元（元以下四捨五入）
   小結：就三一五地號土地，被告丙○○應給付原告及其他共有人三萬四千六百
     九十七元，及自九十二年一月三十一日起至清償日止，按年息百分之五計算之
     利息，及自九十二年一月三十一日起至清償日止，按日給付原告及其他共有人
     十九元。
  (3)被告丁○○占用三二二、三二三、三四○地號土地（一二二號一樓）：
    自八十六年十二月十二日起至八十九年六月三十日：
      三二二地號－43200元×80％×5平方公尺×5％×（930/365）日×1/5（占用
      三二三地號－40313元×80％×5.34平方公尺×5％×（930/365）日×1/5（
      三四○地號－39000元×80％×17.01平方公尺×5％×（930/365）日×1/5（
    自八十九年七月一日起至九十一年十二月十一日：
      三二二地號－43600元×80％×5平方公尺×5％×（894/365）日×1/5（占用
      三二三地號－40563元×80％×5.34平方公尺×5％×（894/365）日×1/5（
      三四○地號－39182元×80％×17.01平方公尺×5％×（894/365）日×1/5（
      小結：4403元＋4388元＋13522元＋4272元＋4244元＋13059元＝43888元
    自起訴狀繕本送達翌日起（即九十二年一月三十一日）至清償日止，按日給付
      原告：
      三二二地號－43600元×80％×5平方公尺×5％×（1/365）日×1/5（占用
      三二三地號－39925元×80％×5.34平方公尺×5％×（1/365）日×1/5（
      三四○地號－38255元×80％×17.01平方公尺×5％×（1/365）日×1/5（
      小結：5元＋5元＋14元＝24元
   小結：就三二二、三二三、三四○地號土地，被告丁○○應給付原告四萬三千
     八百八十八元，及自九十二年一月三十一日起至清償日止，按年息百分之五計
     算之利息，及自九十二年一月三十一日起至清償日止，按日給付原告十九元。
  (4)被告丙○○占用三二二、三二三、三四○地號土地（一二二號二、三、四樓及頂
    樓）：
    自八十六年十二月十二日起至八十九年六月三十日：
      三二二地號－43200元×80％×5平方公尺×5％×（930/365）日×4/5（占用
      三二三地號－40313元×80％×3.80平方公尺×5％×（930/365）日×4/5（
      三四○地號－39000元×80％×9.50方公尺×5％×（930/365）日×4/5（
    自八十九年七月一日起至九十一年十二月十一日：
      三二二地號－43600元×80％×5平方公尺×5％×（894/365）日×4/5（占用
      三二三地號－40563元×80％×3.80平方公尺×5％×（894/365）日×4/5（
      三四○地號－39182元×80％×9.50平方公尺×5％×（894/365）日×4/5（
      小結：17611元＋12490元＋30208元＋17086元＋12081元＋29175元
            ＝118651元
    自起訴狀繕本送達翌日起（即九十二年一月三十一日）至清償日止，按日給付
      原告：
      三二二地號－43600元×80％×5平方公尺×5％×（1/365）日×4/5（占用
      三二三地號－39925元×80％×3.80平方公尺×5％×（1/365）日×4/5（
      三四○地號－38255元×80％×9.50平方公尺×5％×（1/365）日×4/5（
      小結：19元＋13元＋32元＝64元
   小結：就三二二、三二三、三四○地號土地，被告丙○○應給付原告十一萬八
     千六百五十一元，及自九十二年一月三十一日起至清償日止，按年息百分之五
     計算之利息，及自九十二年一月三十一日起至清償日止，按日給付原告六十四
     元。
  (5)無不真正連帶債務之關係：
    被告丁○○所有一二二號一樓房屋及被告丙○○所有一二二號二、三、四樓及頂
    樓房屋，其占有使用原告三一五、三二二、三二三、三四○地號四筆土地，其不
    當得利之數額係以占有之面積各別計算，無不真正連帶債務之關係，原告主張被
    告二人為不真正連帶債務，為無理由。
六、綜上所述，被告所有房屋無權占有原告所有之三一五、三二二、三二三、三四○
    地號土地，原告依不當得利請求權，請求(1)就三一五地號土地，被告丁○○應給
    付原告及其他共有人八千六百七十五元，及自九十二年一月三十一日起至清償日
    止，按年息百分之五計算之利息，及自九十二年一月三十一日起至清償日止，按
    日給付原告及其他共有人五元。(2)就三一五地號土地，被告丙○○應給付原告及
    其他共有人三萬四千六百九十七元，及自九十二年一月三十一日起至清償日止，
    按年息百分之五計算之利息，及自九十二年一月三十一日起至清償日止，按日給
    付原告及其他共有人十九元。(3)就三二二、三二三、三四○地號土地，被告丁○○應給付原告四萬三千八百八十八元，及自九十二年一月三十一日起至清償日止
    ，按年息百分之五計算之利息，及自九十二年一月三十一日起至清償日止，按日
    給付原告十九元。(4)就三二二、三二三、三四○地號土地，被告丙○○應給付原
    告十一萬八千六百五十一元，及自九十二年一月三十一日起至清償日止，按年息
    百分之五計算之利息，及自九十二年一月三十一日起至清償日止，按日給付原告
    六十四元，為有理由，應予准許，其逾此部分之請求，為無理由，應予駁回。
七、本判決第一項、第二項、第三項、第四項所命給付未逾新台幣五十萬元，此部分
    依職權宣告假執行，被告陳明願供擔保聲請宣告免假執行，核無不合，爰分別酌
    定相當之擔保金額宣告之；至於原告敗訴部分，其訴既經駁回，假執行之聲請亦
    失所附麗，應併予駁回。
八、因本案事證已臻明確，兩造其餘主張陳述及所提之證據，均毋庸再予一一論述，
    附此敘明。
九、訴訟費用負擔之依據：民事訴訟法第七十九條。
中　　　華　　　民　　　國　　九十三　　年　　　八　　　月　　二十七　　日
                                  民事第一庭  法  官    呂淑玲
正本係照原本作成
如對本判決上訴，須於判決送達後廿日內向本院提出上訴狀
中　　　華　　　民　　　國　　九十三　　年　　　八　　　月　　二十七　　日
                                              書記官    方美雲
附錄民事訴訟法第三百九十二條
法院得宣告非經原告預供擔保，不得為假執行。
法院得依聲請或依職權，宣告被告預供擔保，或將請求標的物提存而免為假執行。
依前項規定預供擔保或提存而免為假執行，應於執行標的物拍定、變賣或物之交付前
為之。
